臺灣高等法院高雄分院刑事判決
111年度上訴字第937號
上  訴  人  
即  被  告  郭奕宏


                    （現另案於法務部○○○○○○○執行                      中）
選任辯護人  黃致穎律師(法扶律師)
上列上訴人因違反毒品危害防制條例等案件，不服臺灣高雄地方
法院111年度重訴緝字第3號，中華民國111年8月29日第一審判決
（起訴案號：臺灣高雄地方檢察署109年度偵字第9734號），提
起上訴，本院判決如下：
    主  文
原判決關於宣告刑部分撤銷。
郭奕宏所犯共同運輸第二級毒品罪，處有期徒刑肆年拾月。
    事實及理由
壹、程序事項：
　　本件上訴人即被告郭奕宏（下稱被告）於本院準備程序及審
    判程序中，已陳明其上訴範圍為：針對原判決量刑部分上訴
    等語（見本院卷第82頁、第104頁），故而，本院僅就原審
    判決關於被告所犯之罪量刑妥適與否進行審理，至於原審判
    決其他部分，則非本院審查範圍，先此敘明。
貳、本案據以審查上揭量刑妥適與否之原審所認定之犯罪事實、
    所犯罪名：
一、犯罪事實：
　　郭奕宏、周悰敏、陳柏劭（以上2人均由原審通緝中）、賴
    振宇（現在印尼服刑中，由原審另行審結）、黃銘偉（已死
    亡，另經檢察官為不起訴處分) 及某姓名、年籍不詳之成年
    男子，均明知甲基安非他命係毒品危害防制條例第2條第2項
    第2款所列之第二級毒品，不得非法運輸，且係行政院依懲
    治走私條例第2條第3項授權公告之「管制物品管制品項及管
    制方法」所列第1項第3款之管制出口物品，不得私運出口，
    竟共同基於運輸第二級毒品、私運管制物品出口之犯意聯絡
    ，先由該姓名、年籍不詳之成年男子委由周悰敏尋找運送毒
    品至印尼之適當人選，周悰敏則委託陳柏劭代為尋找，陳柏
    劭復託由郭奕宏覓得有犯意聯絡之賴振宇、黃銘偉為運毒者
    ；再由郭弈宏將賴振宇及黃銘偉之護照交予陳柏劭，陳柏劭
    再將前開護照交予周悰敏，周悰敏則於民國106年3月3日至5
    日間，將前開護照轉交予他人，以向旅行社辦理訂購賴振宇
    、黃銘偉運送毒品至印尼之機票事宜。周悰敏繼而通知陳柏
    劭，由陳柏劭通知郭弈宏安排賴振宇、黃銘偉前往高雄市大
    寮區花鄉汽車旅館等候通知；前開姓名、年籍不詳之成年男
    子再前往花鄉汽車旅館，利用護腰束帶、膠帶綑綁之方式，
    將甲基安非他命6包、4包（驗前淨重共計3779公克）分別綑
    綁於賴振宇、黃銘偉身上，穿著寬鬆衣物遮掩。嗣於106年3
    月13日，賴振宇、黃銘偉共同自桃園國際機場搭機前往印尼
    ，以前述在身上綁縛之方式夾帶上開甲基安非他命，而運輸
    往印尼。惟於同日抵達印尼雅加達機場入境接受安檢時，當
    場遭印尼警方查獲。
二、所犯罪名：　
　　被告所為，係犯修正前毒品危害防制條例第4條第2項之運輸
    第二級毒品罪及懲治走私條例第2條第1項之私運管制物品出
    口罪，為想像競合犯，應從一重之運輸第二級毒品罪處斷。
參、被告上訴有無理由之論斷：
一、被告上訴意旨爭執其應有刑法自首減輕其刑之適用，並主張
    原判決就其所犯量刑過重。
二、刑之減輕：
　㈠偵審自白：
　⒈修正前毒品危害防制條例第17條第2項規定：「犯第4條至第8
    條之罪於偵查及審判中均自白者，減輕其刑」，修正後規定
    ：「犯第4條至第8條之罪於偵查及歷次審判中均自白者，減
    輕其刑」，經比較新舊法，修正後毒品危害防制條例第17條
    第2項限縮減刑要件為「歷次審判中均自白」者方得減輕其
    刑，對於減刑要件顯然較為嚴格，是被告行為時即修正前之
    毒品危害防制條例第17條第2項規定，對被告顯較為有利。
    故而，依刑法第2條第1項前段規定，就被告本案所為應適用
    其行為時即修正前毒品危害防制條例第17條第2項規定審酌
    被告是否該當該條項之規定減輕其刑。
　⒉被告就本案運輸第二級毒品犯行，於偵查及審判中均自白犯
    罪，有其警詢、偵訊、原審及本院審判筆錄可稽（見警卷第
    127至135頁、臺灣高雄地方檢察署107年度他字第8568號卷〔
    下稱他三卷〕第197至203頁、偵卷第121至123頁、原審卷三
    第120頁、本院卷第104頁），經核符合修正前毒品危害防制
    條例第17條第2項之規定，爰依法減輕其刑。
　㈡自首：
　⒈按刑法第62條所定自首減刑，係以對於未發覺之犯罪，在有
    偵查犯罪職權之公務員知悉犯罪事實及犯人之前，向職司犯
    罪偵查之公務員坦承犯行，並接受法院之裁判而言。苟職司
    犯罪偵查之公務員已知悉犯罪事實及犯罪嫌疑人後，犯罪嫌
    疑人始向之坦承犯行者，為自白，而非自首。而所謂發覺，
    不以有偵查犯罪之機關或人員確知其人犯罪無誤為必要，僅
    須有確切之根據得為合理之可疑者，亦屬發覺（最高法院97
    年度台上字第5969號判決參照）。是以，倘犯罪嫌疑人於偵
    查機關未得有確切之根據而得以對其產生合理之懷疑前，即
    自陳犯行，自該當刑法第62條所定自首之要件。
　⒉經查，依卷附高雄市政府警察局三民第一分局（下稱三民一
    分局）110年12月3日高市警三一分偵字第11073508200號函
    附職務報告（見原審卷一第269頁）記載：郭奕宏於106年11
    月27日在本分局所製作之第一次調查筆錄已坦承渠參與日本
    及印尼運輸第二級毒品安非他命案，且已供出被告任偉智等
    相關人等語，亦即表示被告於其第一次警詢時已供承參與本
    案犯行。參以三民一分局109年4月27日高市警三一分偵字第
    10970935600號刑事案件移送書所載（見偵卷第5至9頁），
    有關本案證據係犯罪嫌疑人鄭百東、周悰敏、陳柏劭、任偉
    智、薛季剛、賴振宇、黃銘偉及被告等人之警詢筆錄，暨指
    認犯罪嫌疑人紀錄表、印尼起訴狀、毒品鑑定書等。而核之
    前開證據內容，除被告於106年11月27日警詢坦認犯行外，
    其餘證據，在被告前開自白犯行之供述前，均無有關被告涉
    犯本案之陳述或顯示，是可認於被告106年11月27日之警詢
    自白前，警方並未掌握確切之證據而得以對被告本案犯行產
    生合理之懷疑，揆之前開說明，自應認被告該當刑法自首之
    要件，且核無減輕其刑不適當之情形，爰依刑法第62條前段
    規定，遞予減輕其刑。
　⒊雖證人林家億於106年3月16日之另案警詢中供稱：我於106年
    1月24日夾帶毒品前往日本之犯行，係受綽號阿宏之郭奕宏
    指示，因此擔任運毒車手，當時郭奕宏在電話中向我說有出
    國賺錢的工作等語，關於賴振宇、黃銘偉於106年3月13日夾
    藏安非他命前往印尼雅加達機場遭查獲之犯行，我認為該案
    應該也是郭奕宏找的車手，因為我跟賴振宇一起去上海辦人
    頭帳戶銀聯卡，且我跟賴振宇、郭奕宏曾一起在上海等班機
    玩3天等語（見臺灣桃園地方檢察署106年度他字第6021號卷
    〔下稱他一卷〕第16至19頁），而指述被告涉犯本案犯行。惟
    觀之證人林家億前開所述，無非係因其曾「跟賴振宇一起去
    上海辦人頭帳戶銀聯卡，且我跟賴振宇、郭奕宏曾一起在上
    海等班機玩3天」，而於主觀上臆測被告應有涉及本案運輸
    第二級毒品至印尼之事，是依憑其所證內容，尚難認有確切
    之根據得以合理懷疑被告涉犯本案。又警方於「106年8月22
    日」製作之「李皓哲、林家億、賴振宇、黃銘偉等運毒集團
    聯繫組織圖」，其上雖記載郭奕宏疑為運毒共犯，並載明：
    「106/1/3-8郭奕宏與林家億、賴振宇、龔富祥同行前往大
    陸，林家億供稱係辦理銀行卡供犯罪集團使用，返台後郭奕
    宏邀約賴振宇赴印尼運輸毒品，賴振宇於106年3月13日遭印
    尼警方緝獲」等語（見他一卷第2頁）。然觀之該組織圖及
    所附偵查報告（見同卷第3至4頁），均未載明警方係除林家
    億之上開供述外，尚有何種證據得令其合理懷疑被告涉犯本
    件運輸第二級毒品犯行，是縱警方懷疑被告涉及本案犯行，
    嗣經法院審判結果，被告亦確實有此犯行，仍無從據之即認
    警方於製作前開組織圖時，已得有確切之根據而可合理懷疑
    被告涉犯本案，並進而認被告不該當刑法自首之要件。
三、原審認被告上開運輸第二級毒品罪證明確，因而予以論罪科
    刑，固非無據。惟被告所為該當刑法第62條前段自首之要件
    ，已如上述，原判決認被告無自首之適用，核有未合。被告
    上訴主張其應有刑法自首減輕其刑規定之適用，進而主張原
    判決量刑過重，而有不當，非無理由，自應由本院將原判決
    關於宣告刑部分予以撤銷改判。
四、量刑：
　　爰審酌甲基安非他命為中樞神經興奮劑，長期使用會造成心
    理及生理之依賴性及成癮性，並可能出現妄想型思覺失調症
    ，亦常伴有自殘、暴力攻擊行為，且成癮後一旦停止吸食，
    便會產生戒斷症狀，是甲基安非他命不僅對施用者之身心健
    康危害甚鉅，亦間接影響社會治安，各國對此莫不嚴格禁止
    ；被告正值青年，有謀生能力，不思以正途獲取財物，竟為
    圖一己私利，共同參與運輸第二級毒品甲基安非他命至印尼
    ，且遭印尼警方查扣之甲基安非他命共10包（驗前淨重共計
    3779公克），數量甚多，若流入市面，將使施用毒品人次、
    頻率大增，所為實有不該。惟考量被告犯後自首且始終坦承
    犯行，堪認態度良好，且所運輸之毒品即時於印尼雅加達機
    場遭攔截、查獲，尚未流入市面造成具體危害，暨衡以被告
    之前科素行（見臺灣高等法院被告前案紀錄表所示）、自述
    之智識程度、生活狀況（見原審卷三第121頁、本院卷第113
    頁）等一切情狀，量處有期徒刑4年10月。
據上論結，應依刑事訴訟法第369條第1項前段、第364條、第299
條第1項前段，判決如主文。
本案經檢察官李賜隆提起公訴，檢察官郭振昌到庭執行職務。
中　　華　　民　　國　　111 　年　　12　　月　　13　　日
                    刑事第三庭  審判長法  官  吳進寶
                                      法  官  陳億芳
                                      法  官  徐美麗
以上正本證明與原本無異。
如不服本判決應於收受本判決後20日內向本院提出上訴書狀，其
未敘述上訴理由者，並得於提起上訴後20日內向本院補提理由書
狀（均須按他造當事人之人數附繕本）「切勿逕送上級法院」。
中　　華　　民　　國　　111 　年　　12　　月　　13　　日
                                      書記官  吳宗霖
附錄本判決論罪科刑法條：
《修正毒品危害防制條例第4條第2項》
製造、運輸、販賣第二級毒品者，處無期徒刑或7年以上有期徒
刑，得併科新臺幣1千萬元以下罰金。
《懲治走私條例第2條第1項》
私運管制物品進口、出口者，處7年以下有期徒刑，得併科新臺
幣3百萬元以下罰金。